【裁判字號】    95,訴,345
【裁判日期】    950901
【裁判案由】    衛星廣播電視法
【裁判全文】
臺北高等行政法院判決
                                     95年度訴字第00345號
                              .
原      告  東森電視事業股份有限公司
          （94年7月29日前名稱為東森華榮傳播事業股份有限
            公司）
代  表  人  甲○○（董事長）
訴訟代理人  丙○○
被      告  國家通訊傳播委員會
代  表  人  蘇永欽（主任委員）
訴訟代理人  乙○○
上列當事人間因衛星廣播電視法事件，原告不服行政院中華民國
94年12月19日院臺訴字第0940094201號訴願決定，提起行政訴訟
。本院判決如下：
    主  文
原告之訴駁回。
訴訟費用由原告負擔。
    事  實
一、事實概要：
    被告以原告經營之「東森新聞台」於民國（下同）94年5 月
    15日21時42分許之「東森九點飆新聞」節目，播出「夏禕記
    者會」新聞（下稱系爭新聞），採訪過程中以現場直播方式
    ，播出記者會現場媒體記者以低俗、粗鄙且帶有不良意涵之
    語言互罵之音訊，經廣播電視節目及廣告諮詢會議評鑑結果
    ，認定違反衛星廣播電視法第17條第3 款規定，又原告前因
    播送之節目內容違反同一規定，經被告核處有案，茲再違規
    ，乃依同法第37條第1 項第1 款規定，於94年7 月27日以新
    廣四字第0940624007號處分書處以罰鍰新臺幣（下同）35萬
    元，並請立即改正。原告不服，提起訴願，遭決定駁回，遂
    提起本件行政訴訟。
二、兩造聲明：
  (一)原告聲明：
    1.訴願決定及原處分均撤銷。
    2.訴訟費用由被告負擔。
  (二)被告聲明：
    1.駁回原告之訴。
    2.訴訟費用由被告負擔。
三、兩造之爭點：
    原告主張其就系爭新聞現場所發生互罵三字經之突發狀況，
    非當時所能預見，技術亦無法立即消音，既無故意、過失，
    自不應受罰，是否可採？
  (一)原告主張：
    按原告所營之「東森新聞台」係全頻道播出新聞節目之頻道
    ，又新聞事件包羅萬象，新聞媒體從業者身為民眾「知之代
    理人」，應提供觀眾即時性、真實性之報導，是而常透過SN
    G 車（即衛星新聞採訪車）進行現場連線報導，惟亦因如此
    ，採訪過程中將生何種突發狀況實非原告所能預見。又既謂
    「現場連線轉播」即是以與實際事件發生時間相差1 秒左右
    之傳輸方式播出，相關新聞內容可謂係與現場情況同步，以
    如此緊迫之時間，實非任何人得以即時反應處理，縱原告有
    心為之，惟尚有技術處理上之困難而難以達成。本件系爭新
    聞採訪過程中，詎其他新聞媒體之記者彼此間竟發生爭執而
    互罵三字經等粗鄙語言，事出突然，是以原告無法即時以消
    音方式處理粗鄙語言，惟該則新聞嗣後重播時，原告已主動
    將粗鄙語言刪除。綜上所陳，本件系爭新聞係原告無法在第
    一時間為消音處理而非不願為消音處理，是而原告並無違反
    衛星廣播電視法第17條第3 款之規定。被告未查明事實及考
    量技術能否達成，逕課以原告35萬元之罰鍰，認事用法，殊
    有違誤。
  (二)被告主張：
一、按衛星廣播電視法第17條第3 款規定：「衛星廣播電視事業
    及境外衛星廣播電視事業播送之節目內容，不得有妨害公共
    秩序或善良風俗之情形。」違反者，依同法第36條第5 款規
    定，處新臺幣10萬元以上100 萬元以下罰鍰；同法第37條第
    1 項第1 款復規定：衛星廣播電視事業及境外衛星廣播電視
    事業有1 年內經處罰2 次，再有前2 條（第35條、第36條）
    各款情形之一者，處新臺幣20萬元以上200 萬元以下罰鍰，
    並通知限期改正，逾期不改正者，得按次連續處罰。
二、再按衛星廣播電視法第17條之立法意旨，乃在要求廣電業者
    對其所播出之節目內容，應善盡注意義務，且在技術上並非
    不能注意，衛星廣播電視事業即應對節目內容嚴加編審、過
    濾，以展現民主法治國家之媒體守法精神、維持公眾收視之
    權益。新聞報導雖具誠實報導之特性，惟其製播之內容及畫
    面，自應善盡其大眾傳播媒體之社會道德責任，尤不得有妨
    害公共秩序或善良風俗之情形。被告為客觀認定違法事實，
    特聘請學者專家及社會公正人士組成「廣播電視節目暨廣告
    諮詢會議」對涉嫌違法節目及廣告內容作評鑑，且其決議僅
    供被告核處時參考，由被告依職權作最終認定。
三、經查原告所經營之「東森新聞台」於94年5 月15日21時42分
    播出之「東森九點飆新聞」節目，報導系爭新聞，採訪過程
    中以未經任何處理之現場直播方式，播出系爭新聞現場媒體
    記者以低俗、粗鄙且帶有不良意涵之語言互罵之音訊。系爭
    新聞經被告94年6 月20日第6 次廣播電視節目暨廣告諮詢會
    議決議，認定系爭新聞違反社會秩序善良風俗，顯已違反衛
    星廣播電視法第17條第3 款規定，有「廣播電視節目暨廣告
    諮詢會議」意見彙整表可稽，違規事實洵堪認定。另原告訴
    稱夏禕記者會之播出因係採現場連線直播方式，技術上無法
    即時處理云云，核不足採；又原告稱重播時已主動消音處理
    云云，係事後改正事項，並不影響前述違規行為之認定，其
    所持之理由顯係規避之詞。
四、再查，原告前因違反同一法條規定，經被告分別以93年10月
    26日新廣4 字第0930626031號、94年1 月11日新廣4 字第09
    30627788號處分書核處有案，茲再違規，爰依同法第37條第
    1 項第1 款及新聞局處理違反衛星廣播電視罰鍰案件裁量基
    準第1 點（二）2 之3 規定，處原告35萬元罰鍰，揆諸首揭
    規定，並無不妥。
五、原告經營衛星廣播電視事業，應遵守衛星廣播電視法相關規
    定，以善盡媒體社會責任，茲任令其頻道違規播出違法之畫
    面內容，明顯違反注意義務，自應負法律責任。原告所訴，
    實不足採。被告審酌其違法情節，依法核處，認事用法尚無
    不合，原告之訴顯無理由，請依法駁回，以維法紀。
    理  由
一、本件原告起訴後，原被告行政院新聞局代表人姚文智更換為
    鄭文燦，由鄭文燦聲明承受訴訟；又訴訟進行中，行政院新
    聞局有關本件前述業務，移由被告國家通訊傳播委員會辦理
    ，並具狀承受訴訟，經核均符規定，合先敘明。
二、按衛星廣播電視法第17條第3 款規定：「衛星廣播電視事業
    及境外衛星廣播電視事業播送之節目內容，不得有妨害公共
    秩序或善良風俗之情形。」違反者，依同法第36條第5 款規
    定，處新臺幣10萬元以上100 萬元以下罰鍰，並通知限期改
    正；同法第37條第1 項第1 款復規定：「衛星廣播電視事業
    及境外衛星廣播電視事業有1 年內經處罰2 次，再有前2 條
    （第35條、第36條）各款情形之一者，處新臺幣20萬元以上
    200 萬元以下罰鍰，並通知限期改正，逾期不改正者，得按
    次連續處罰。」。次按，行政院新聞局處理違反衛星廣播電
    視法罰鍰案件裁量基準一、（二）2 之（3）規定「一、本
    局處理衛星廣播電視事業及境外衛星廣播電視事業違反衛星
    廣播電視法罰鍰案件裁量基準：．．．（二）構成第37條規
    定者：處20萬元以上200 萬元以下罰鍰，並通知限期改正，
    逾期不改正者，得按次連續處罰。．．．2.第2 次至第10次
    ：．．．（3）違反第17條（節目內容不得違反法律強制或
    禁止規定、妨害兒童或少年身心健康、妨害公共秩序或善良
    風俗）、第18條（節目應依節目分級處理辦法播送；依指定
    時段、鎖碼播送特定節目；鎖碼方式應報請核定）或第20條
    第1 項準用第17條、第18條第2 項、第3 項（廣告準用）規
    定，處罰鍰35萬元。．．．。」
三、本件被告以原告經營之「東森新聞台」於94年5 月15日21時
    42分許之「東森九點飆新聞」節目，播出系爭「夏禕記者會
    」新聞，採訪過程中以現場直播方式，播出記者會現場媒體
    記者以低俗、粗鄙且帶有不良意涵之語言互罵之音訊，經廣
    播電視節目及廣告諮詢會議評鑑結果，認定違反衛星廣播電
    視法第17條第3 款規定，又原告前因播送之節目內容違反同
    一規定，經被告核處有案，茲再違規，乃依同法第37條第1
    項第1 款規定，於94年7 月27日以新廣四字第0940624007號
    處分書處以罰鍰35萬元，並請立即改正。惟原告就前開罰鍰
    處分不服，提起訴願，遭決定駁回，復起訴主張其就系爭新
    聞現場所發生互罵三字經之突發狀況，非當時所能預見，技
    術亦無法立即消音，既無故意、過失，自不應受罰，詳如前
    述事實欄原告之主張等語。
四、查原告經營之「東森新聞台」頻道於94年5 月15日21時45分
    許之「東森九點飆新聞」節目，於播出夏禕記者會中，出現
    媒體記者互罵三字經等粗鄙語言音訊，此有廣播電視節目及
    廣告諮詢意見彙整表及側錄帶可稽，側錄帶內容並經本院當
    庭播放勘驗確有出現記者互罵三字經之粗鄙語言音訊，勘驗
    結果記明筆錄在卷可憑，復為原告之訴訟代理人所不否認，
    自堪認為真實，又原告之同一頻道前因違反相同規定，一年
    內經原被告行政院新聞局以93年10月26日新廣四字第093062
    6031號及94年1 月11日新廣四字第0930627788號處分書核處
    在案，茲再違規，被告酌情裁處35萬元罰鍰，並請立即改正
    ，揆諸首揭規定，自無不合。
五、至於原告訴稱：其就系爭新聞現場所發生互罵三字經之突發
    狀況，非當時所能預見，技術上無法立即消音，既無故意、
    過失，自不應受罰云云。惟查原告為衛星廣播電視事業，應
    遵守衛星廣播電視法相關法令規定，對節目內容應嚴加編審
    、過濾，不得有影響兒童、少年身心健康及妨害公共秩序、
    善良風俗之情事，以善盡社會責任。本件原告系爭新聞節目
    ，經被告送請由學者專家及社會公正人士組成之「廣播電視
    節目暨廣告諮詢會議」評鑑決議認違反法律規定，再由被告
    依職權認定原告就系爭違規行為技術上非不能預防其發生，
    仍難謂無過失，自應受罰，原告所訴，洵不足採。
六、綜上說明，本件被告對原告裁處35萬元罰鍰，並請立即改正
    之處分，核無違誤，訴願決定，予以維持，亦無不合，原告
    起訴意旨，非有理由，應予駁回。
七、據上論結，本件原告之訴為無理由，依行政訴訟法第98條第
    3 項前段，判決如主文。
中    華    民    國    95    年    9     月    1     日
               第  七  庭  審 判 長 法  官  黃本仁
                                    法  官  李玉卿
                                    法  官  黃秋鴻
上為正本係照原本作成。
如不服本判決，應於送達後20日內，向本院提出上訴狀並表明上
訴理由，如於本判決宣示後送達前提起上訴者，應於判決送達後
20日內補提上訴理由書（須按他造人數附繕本）。
中    華    民    國    95    年    9     月    1     日
                                    書記官  鄭聚恩


司法院資訊處製作；財團法人民間司法改革基金會備份。
